【裁判字號】    97,訴,1263
【裁判日期】    970930
【裁判案由】    毒品危害防制條例
【裁判全文】
臺灣基隆地方法院刑事判決          97年度訴字第1263號
公  訴  人  臺灣基隆地方法院檢察署檢察官
被      告  甲○○
                    現於臺灣基隆監獄
上列被告因毒品危害防制條例案件，經檢察官提起公訴（97年度
毒偵字第1859號），被告於準備程序中就被訴事實為有罪之陳述
，受命法官於聽取當事人之意見後，由本院合議庭裁定由受命
法官獨任以簡式審判程序判決如下：
    主    文
甲○○施用第一級毒品，累犯，處有期徒刑捌月。
    犯罪事實及理由
一、犯罪事實：甲○○前於民國90年間，因施用毒品案件，經本
    院裁定送觀察勒戒後，認無繼續施用毒品之傾向，於90年3
    月14日經釋放出所，並由臺灣基隆地方法院檢察署檢察官於
    90年3月12日以90年度毒偵字第177號為不起訴處分確定。再
    於93年間，因施用第二級毒品案件，經本院以93年度基簡字
    第697號判決，判處有期徒刑6月確定，於93年12月17日易科
    罰金執行完畢。再於94年間，因施用第一級毒品案件，經臺
    灣高等法院於95年3月2日以95年度上訴字第15號判處有期徒
    刑7月確定。又於95年間，因施用第一級毒品案件，經本院
    以95年度訴字第732號判處有期徒刑7月確定，上開2罪接續
    入監執行至96年6月23日執行完畢（本件構成累犯）。又於9
    6年間，因施用第一級毒品案件，經本院於97年4月14日以97
    年度訴字第280號判決，判處有期徒刑7月確定，並與其另犯
    之幫助詐欺罪合併定應執行刑為有期徒刑9月確定；再於97
    年間先後因施用第一級毒品海洛因案件，經本院分別以97年
    度訴字第503號、97年度訴字第628號、97年度訴字第812號
    、97年度訴字第865號判處有期徒刑7月、8月、7月、7月確
    定，現正在監執行中。詎其猶不知悔改，又基於施用第一級
    海洛因之犯意，於97年7月8日18時許，在其位於基隆市○○
    區○○街住處附近山上，以將第一級毒品海洛因倒入注射針
    筒加水混合注射身體方式，施用第一級毒品海洛因1次。嗣
    於97年7月9日15時30分許，因另案遭警持拘票拘提，於警詢
    中，甲○○於警方尚未查悉其有上開施用第一級毒品海洛因
    犯行前，主動向警察自首有上揭犯行而接受審判，經警採其
    尿液送驗結果，確呈嗎啡陽性反應。
二、前開犯罪事實，有下列證據可證：
  1.被告甲○○於警詢、偵訊及本院之自白。
  2.臺灣尖端先進生技醫藥股份有限公司濫用藥物檢驗報告、基
    隆市警察局少年隊偵辦毒品案件尿液檢體對照表、臺灣基隆
    地方法院檢察署核發之拘票各1份（見97年度毒偵字第1859
    號卷第5-7頁）。
  3.臺灣基隆地方法院檢察署刑案資料查註紀錄表、臺灣高等法
    院被告全國前案紀錄表各1份：證明被告前揭經送觀察勒戒
    執行完畢及受有期徒刑之執行完畢後，5年內故意再犯本案
    有期徒刑以上之罪，為累犯之事實。
  4.97年7月9日警詢筆錄（見同上偵卷第3-4頁），以證明被告
    就施用海洛因犯行係屬自首。（此部分犯行，係被告於97年
    7月9日15時30分許，因另案遭警持拘票拘提，於警詢中，在
    有偵查犯罪職權之機關或個人發覺其犯罪前，主動向承辦警
    員自首上開施用第一級毒品海洛因犯行，則被告在警員未發
    現有確切之根據得為合理之懷疑前【本案並未查扣得任何毒
    品或供施用毒品之工具等】，即主動供述其施用第一級毒品
    海洛因，符合自首之規定，依刑法第62條前段規定減輕其刑
    。
三、刑之酌科部分：
  (一)按毒品危害防制條例係於92年7月9日修正公布，自93年1 月
    9日起施行，其中第20條、第23條將施用毒品之刑事處遇程
    序，區分為「初犯」、「五年內再犯」、「五年後再犯」。
    依其立法理由之說明：「初犯」，經觀察、勒戒或強制戒治
    後，應為不起訴處分或不付審理之裁定；經觀察、勒戒或強
    制戒治執行完畢釋放後，「五年內再犯者」，因其再犯率甚
    高，原實施之觀察、勒戒及強制戒治既已無法收其實效，爰
    依法追訴或裁定交付審理。至於經觀察、勒戒或強制戒治執
    行完畢釋放後，「五年後再犯者」，前所實施之觀察、勒戒
    或強制戒治已足以遮斷其施用毒品之毒癮，為其自新及協助
    其斷除毒癮，仍適用「初犯」規定，先經觀察、勒戒或強制
    戒治之程序。從而依修正後之規定，僅限於「初犯」及「五
    年後再犯」二種情形，始應先經觀察、勒戒或強制戒治程序
    。倘被告於5年內已再犯，經依法追訴處罰，縱其第三次（
    或第三次以上）再度施用毒品之時間，在初犯經觀察、勒戒
    或強制戒治執行完畢釋放五年以後，已不合於「五年後再犯
    」之規定，且因已於「五年內再犯」，顯見其再犯率甚高，
    原實施觀察、勒戒或強制戒治，已無法收其實效，即應依該
    條例第10條處罰（最高法院95年度台非字第59號、第65號判
    決意旨及最高法院95年第7次刑事庭會議決議意旨參照）。
    被告有如事實欄所載，於90年3月14日觀察勒戒執行完畢後5
    年內，再因施用毒品案件，經本院判決確定等情，有臺灣高
    等法院被告前案紀錄表在卷可稽。被告既曾於「五年內再犯
    」，且經法院判處罪刑確定，竟又於事實欄所載之時間，再
    次施用第一級毒品海洛因，揆諸前揭說明，即非屬毒品危害
    防制條例第20條第3項所定「五年後再犯」之情形，故檢察
    官依法逕行起訴，於法要無不合，合先敘明。
  (二)本院審酌被告犯罪之動機、曾有多次施用毒品之前科，仍不
    知戒除毒癮，且甫執行完畢後竟又施用毒品，惡性非輕，復
    有多項毒品前科犯行待執行，惟念及其犯後坦承犯行、所犯
    乃戕害自己身心健康，尚未危及他人等一切情狀，量處如主
    文所示之刑。
四、據上論斷，應依刑事訴訟法第273條之1第1項、第299條第1
    項前段、第310條之2、第454條，毒品危害防制條例第10條
    第1項，刑法第11條前段、第47條第1項、第62條前段，判決
    如主文。
本案經檢察官乙○○到庭執行職務。
中    華    民    國    97    年    9     月    30    日
                  刑事第三庭法    官  陳姵君
以上正本證明與原本無異。
如不服本判決應於收受本判決後10日內向本院提出上訴書狀，其
未敘述上訴理由者，並得於提起上訴後10日內向本院補提理由書
狀（均須按他造當事人之人數附繕本）「切勿逕送上級法院」。
中    華    民    國    97    年    9     月    30    日
                            書 記 官  王佩珠
附錄本案論罪法條：
毒品危害防制條例第10條第1項
施用第一級毒品者，處 6 月以上 5 年以下有期徒刑。
施用第二級毒品者，處 3 年以下有期徒刑。


司法院資訊處製作；財團法人民間司法改革基金會備份。
